【裁判字號】    92,上,1067
【裁判日期】    950227
【裁判案由】    給付貨款
【裁判全文】
臺灣高等法院民事判決                  92年度上字第1067號
上  訴  人  富高國際貿易有限公司
法定代理人  丙○○
訴訟代理人  林士祺  律師
被  上訴人  憶廣翰實業有限公司
法定代理人  乙○○
訴訟代理人  林良財  律師
複  代理人  游香瑩  律師
上列當事人間給付貨款事件，上訴人對於中華民國92年9 月24日
臺灣臺北地方法院91年度重訴字第1518號第一審判決提起上訴，
本院於95年2月14日言詞辯論終結，判決如下：
    主  文
原判決關於命上訴人給付之金額超過新台幣壹佰壹拾萬壹仟玖佰
陸拾元及其利息部分，與該部分假執行之宣告暨訴訟費用（除確
定部分外）之裁判均廢棄。
上開廢棄部分，被上訴人在第一審之訴及假執行之聲請均駁回。
其餘上訴駁回。
第一審（除確定部分外）及第二審訴訟費用由被上訴人負擔五分
之四，餘由上訴人負擔。
    事實及理由
一、被上訴人主張：上訴人於民國90年8 月間起陸續向被上訴人
    訂購布料，並指示被上訴人開立買受人分別為原審共同被告
    伯帥有限公司（下稱伯帥公司）、祐杰有限公司（下稱祐杰
    公司），金額各為新台幣（下同）447萬2,710元、335萬1,3
    52元之發票，總計782萬4,062元，被上訴人已依約交貨，詎
    上訴人僅給付貨款200萬元，尚欠582萬4,062元（ 下稱系爭
    貨款），爰依買賣之法律關係，求為命上訴人給付被上訴人
    582萬4,062元及自91年6月18日起算法定遲延利息之判決（
    被上訴人於原審係請求(一)上訴人及伯帥公司應連帶給付被上
    訴人247萬2,710元本息；(二)上訴人及祐杰公司應連帶給付被
    上訴人335萬1,352元本息；(三)上訴人應給付被上訴人244萬2
    ,719 本息； 原審僅判命上訴人應給付被上訴人582萬4,062
    元本息，並駁回被上訴人其餘之訴，被上訴人就其敗訴部分
    未據聲明不服，已告確定；上訴人就其敗訴部分提起上訴）
    ，並答辯聲明：上訴駁回。
二、上訴人則以：被上訴人所交付F01-5訂單之紅色布料（ 下稱
    系爭紅色布料），有色牢度不足、紅色刷毛布料透色至白色
    雙面布料上之瑕疵；系爭紅色布料係由被上訴人之下游廠商
    直接出口至上訴人在緬甸仰光之代工廠，且布料於出口時係
    分色包裝，上訴人無法檢查是否有透色問題，直至上訴人將
    之作成紅色裙子及白色上衣包裝成一套出口至美國後，始經
    美國客戶普士騰股份有限公司（下稱普士騰公司）發現有透
    色之瑕疵，並取消訂單，致上訴人受有472萬2,102元（即美
    金13萬8,600元，以匯率34.07計算）之損害；另兩造就CD00
    19訂單之布料約定被上訴人交貨日期為90年3 月15日及同年
    月20日，且棉成分為百分之六十，惟被上訴人遲至同年4月2
    4日及同年5月間始交貨，且棉成分僅百分之五十三，被上訴
    人顯有給付遲延及所交付貨物不符約定品質之瑕疵，該批貨
    物亦遭國外客戶取消訂單，致上訴人受有317萬5,730元之損
    害，上訴人以答辯狀繕本送達被上訴人作為解除CD0019訂單
    買賣契約之意思表示，並以上開 2項損害賠償之債權與被上
    訴人之系爭貨款債權相抵銷，上訴人已未積欠被上訴人無任
    何貨款等語，資為抗辯，並上訴聲明：(一)原判決不利於上訴
    人部分廢棄。(二)上開廢棄部分，被上訴人在第一審之訴及假
    執行之聲請均駁回。
三、被上訴人主張上訴人於90年8 月間起陸續向伊訂購布料，由
    伊開立買受人為伯帥公司、祐杰公司，金額各為447萬2,710
    元、335萬1,352元之發票，總計782萬4,062元，上訴人僅給
    付200萬元，尚欠582萬4,062元之事實， 業據其提出採購訂
    單、出貨單及統一發票為證（原審卷13-235頁），且為上訴
    人所不爭執，自堪信為真實。上訴人另以前開情詞置辯，查
    ：
  (一)按買受人應按物之性質，依通常程序從速檢查其所受領之物
    。如發見有應由出賣人負擔保責任之瑕疵時，應即通知出賣
    人。買受人怠於為前項之通知者，除依通常之檢查不能發見
    之瑕疵外，視為承認其所受領之物。不能即知之瑕疵，至日
    後發見者，應即通知出賣人，怠於為通知者，視為承認其所
    受領之物，民法第356條定有明文。查上訴人係於89年12月1
    9日向被上訴人訂購布料，被上訴人於90年3月5日至同年月2
    3日交貨，有訂單、請款單及出貨明細表可稽（原審卷(二)111
    -134頁），然依證人即祐杰公司法定代理人楊東明證述上訴
    人係在台灣購買布料直接送到上訴人在緬甸仰光工廠加工，
    仰光工廠於下櫃後核對數量，並經裁剪縫製，於 3個月內製
    成成衣出口至美國，該訂單之布料包含POLY刷毛布、印花布
    、TC雙面布、1×1羅紋布，其中POLY刷毛布為紅色，印花布
    底布為白色，TC雙面布製成白色上衣，刷毛布作成裙子，印
    花布作成裙擺，裝櫃時一件上衣搭配一件裙子裝置於一個塑
    膠袋內，海運約25天到達美國等情 （原審卷(二)42-44頁），
    可見上訴人辯稱布料係由被上訴人之下游廠商直接出口至伊
    在緬甸仰光之代工廠，且布料於出口時係分色包裝，伊無法
    在製成成衣及包裝出貨前依通常程序檢查系爭紅色有料色牢
    度是否不足即是否會透色問題等語，為可採信。另上訴人辯
    稱伊於90年8 月16日經美國客戶通知系爭紅色布料有透色瑕
    疵時（原審卷(一)393-394頁）， 即以電話通知被上訴人，被
    上訴人雖否認之，然依被上訴人於91年1 月24日傳真上訴人
    稱「有關F01-5成衣污染，．． 訂單白紅配90.12/20接單有
    強調不可搭配，否則此單價無法接，貴公司言明未搭配，但
    貴公司卻將成衣白紅搭配在一起包裝，而造成異常．．」等
    語（原審卷(二)29頁），可見上訴人於接獲美國客戶通知系爭
    紅色布料有透色瑕疵時，確有通知被上訴人，且參以上訴人
    復於91年2月8日通知被上訴人，亦有律師函可稽（原審卷(一)
    420-422頁）， 是被上訴人主張上訴人怠於從速檢查其所受
    領之系爭紅色布料，視為承認其所受領之系爭紅色布料無瑕
    疵云云，並不可採。被上訴人雖又主張伊於上訴人下單時有
    向上訴人說明訂單上紅色與白色布料不能搭配云云，然為上
    訴人所否認（原審卷(二)43頁），而被上訴人就此事實又未能
    舉證以實其說，此部分之主張，亦不可採。
  (二)上訴人辯稱系爭紅色布料色牢度不足，有透色瑕疵之事實，
    業據其提出檢驗報告及遭紅色布染色之白色布料為證（原審
    卷(一)390-392頁、外放證物）， 且經送請財團法人紡織產業
    綜合研究所試驗結果，系爭紅色布料耐儲藏牢度染色堅牢度
    變褪色染污為4-5級（1級為最低、5級為最高）， 對白色布
    料染污為3-4級， 另系爭紅色布料耐摩擦牢度，對白色布料
    乾（縱向）紅色連身裙前片及後片均為3級， 濕（縱向）均
    為2-3級，有該所93年10月5日編號TCF3I206、94年1 月11日
    編號TCF3L175及94年2月3日編號TCF3L368試驗報告可參（本
    院卷(一)131、151、157頁）， 可見上訴人之上開辯稱，亦屬
    可採。
  (三)按因可歸責於債務人之事由，致為不完全給付者，債權人得
    依關於給付遲延或給付不能之規定行使其權利。因不完全給
    付而生前項以外之損害者，債權人並得請求賠償，民法第22
    7條定有明文。 查被上訴人所交付之系爭紅色布料既有上開
    瑕疵，顯不符合債務本旨，自屬不完全給付，則上訴人主張
    被上訴人應負不完全給付之損害賠償責任，應屬有據。上訴
    人辯稱伊因系爭紅色布料之透色瑕疵，遭美國客戶普士騰公
    司取消訂單，並賠償普士騰公司美金13萬8,600元， 折合新
    台幣472萬2,102元之事實，業據提出訂單、索賠函、和解書
    、支票及支票存款對帳單為證（原審卷(一)388-389、393-394
    頁、本院卷(二)63-65頁）， 並經證人即普士騰公司協理甲○
    ○證述屬實（本院卷(二)84頁），被上訴人雖主張該和解書係
    伯帥公司與普士騰公司所立云云，惟依證人甲○○證稱伯帥
    公司就是富高公司，因為上訴人用這兩個公司名義，有一個
    是中部工廠用的名稱，另一個是台北營業處用的名稱，我們
    都知道這兩家是同一家公司，我每次均向台北公司的營業員
    下單等語（本院卷(二)84頁），可見上訴人辯稱伊係以伯帥公
    司名義與普士騰公司簽立和解書，由伊賠償普士騰公司上開
    金額，應屬可採，則上訴人主張以此受損害金額472萬2,102
    元與系爭貨款抵銷，應屬有據。
  (四)次查CD0019訂單固約定布料成份為COTTON百分之六十、POLY
    ESTER百分之四十，有採購訂單可稽（原審卷(一)170-178頁）
    ，惟被上訴人主張伊於染整前提供CVC、CVC＋T、CVC＋2T布
    料予上訴人確認，上訴人認為CVC手感太硬、 CVC＋T手感較
    好、CVC＋2T不行，而要求所有大貨布手感須依麻花202、22
    75號為準等語，並提出上訴人不爭執之傳真為證（原審卷(一)
    338頁），因上開三種布料成份中， 比較符合上訴人要求之
    布料成份為CVC＋T，是被上訴人主張兩造嗣後合意變更布料
    成份為CVC＋T（棉成份低於百分之六十），尚非無據。又一
    般布料可能是經紗或緯紗用T紗，緯紗或經紗用CVC，其含棉
    成份在百分之六十以下，但不一定在百分之五十以上，有台
    灣區棉紡工業同業公會函可稽（原審卷(二)84頁），而上訴人
    亦自認被上訴人所交付之布料棉成份在百分之四二．六至五
    四．三，並提出國外鑑定函可參 （原審卷(一)277-278頁），
    是被上訴人主張伊所交付之布料合乎約定品質，為可採信，
    上訴人辯稱被上訴人交付之CD0019布料與約定品質不符，而
    以答辯狀繕本之送達解除CD0019買賣契約，尚屬無據。
  (五)又查上訴人係於90年2 月26日向被上訴人訂購CD0019訂單布
    料，規格分別為64吋、68吋，約定交貨日期為90年3 月15日
    及同年月20日，有採購訂單可稽 （原審卷(一)170-178頁），
    而被上訴人係於90年3月29日至5月17日陸續交貨，亦有出貨
    明細表可參（原審卷(一)179-235頁）， 是上訴人辯稱被上訴
    人給付遲延，應為可採。被上訴人雖主張因上訴人不斷變更
    數量及顏色，交貨日期因此順延云云，惟為上訴人所否認，
    且觀之被上訴人所提出上訴人於90年2 月27日變更數量之訂
    單，除64吋白底印花布數量不變外，其餘布料之數量雖有增
    加，然增加之數量不多（原審卷(一)172-173頁）， 如以原約
    定之交貨日期順延1日計算（按上訴人係於90年2月26日訂貨
    ，於翌日即變更數量，中間僅相隔1日）， 被上訴人亦應於
    90年3月21日交貨，惟被上訴人並未於90年3月21日依約交貨
    ；另觀之上訴人於90年3月27日變更數量之訂單， 其中部分
    顏色之布料數量明顯減少（原審卷(一)178頁）， 是上訴人辯
    稱因被上訴人無法如期交貨，而減少訂購數量，應屬可採。
    被上訴人雖又主張上訴人遲至90年3 月23日始確認麻花單價
    ，同年4月3日確認淺紫色色號、同年4月4日確認黑色色號，
    致伊交貨遲延云云，並提出色樣確認卡為證（原審卷(一)313-
    315頁）， 惟為上訴人所否認，被上訴人復未能舉證以實其
    說，且該色樣確認卡係被上訴人與下游廠間之文件，亦不能
    證明上訴人確認貨樣遲延，是被上訴人之上開主張，亦不可
    採。
  (六)上訴人雖辯稱CD0019訂單布料因被上訴人遲延交貨，致伊遭
    國外客戶取消訂單，受有損害317萬5,730元云云，並提出普
    士騰公司出具之證明書、損失表及單據為證（本院卷(二)101-
    102、107-123頁），惟為被上訴人所否認。查上開證明書記
    載普士騰公司係於90年3 月29日取消訂單，然依上訴人所提
    CD0019普士騰公司90年1 月20日之訂單，約定交貨日期為90
    年5月15日至30日（原審卷(一)397頁），而普士騰公司於交貨
    日期屆至前即取消該訂單，顯非以上訴人給付遲延為由，亦
    難認係因被上訴人上開給付遲延所致。至上訴人所提之上開
    損失表及單據亦無法據以證明係因被上訴人給付遲延所致之
    損害，是上訴人主張以此受損害金額317萬5,730元與系爭貨
    款抵銷，尚屬無據。
四、綜上所述，被上訴人請求上訴人給付之貨款582萬4,062元扣
    除上訴人所得主張抵銷之金額472萬2,102元後，被上訴人請
    求上訴人給付110萬1,960元及自91年6月18日起（ 按被上訴
    人曾於91年3月6日以律師函催告上訴人給付系爭貨款，經上
    訴人於同年月8日收受-原審卷(一)237-241頁） 至清償日止，
    按年息百分之五計算之利息部分，自屬應予准許；至超過上
    開部分被上訴人之請求，即屬不應准許。原審就上開不應准
    許部分，所為上訴人敗訴之判決，自有未合，上訴論旨指摘
    原判決此部分不當，求予廢棄改判，為有理由；就上開應予
    准許部分，所為上訴人敗訴之判決，並無不合，上訴論旨指
    摘原判決此部分不當，求予廢棄改判，為無理由。
五、兩造其餘之攻擊或防禦方法及未經援用之證據，經本院斟酌
    後，認為均不足以影響本判決之結果，自無逐一詳予論駁之
    必要，併此敘明。
六、據上論結，本件上訴為一部有理由，一部無理由，依民事訴
    訟法第450條、第449條第1項、第79條，判決如主文。
中    華    民    國    95    年    2    月    27     日
                  民事第十三庭審判長法  官  陳昆煇
                                    法  官  李錦美
                                    法  官  陳駿璧
正本係照原本作成。
上訴人不得上訴
被上訴人如不服本判決，應於收受送達後20日內向本院提出上訴
書狀，其未表明上訴理由者，應於提出上訴後20日內向本院補提
理由書狀（均須按他造當事人之人數附繕本）上訴時應提出委任
律師或具有律師資格之人之委任狀；委任有律師資格者，另應附
具律師資格證書及釋明委任人與受任人有民事訴訟法第466 條之
1第1項但書或第2項（詳附註）所定關係之釋明文書影本。
中    華    民    國    95    年    3     月    1     日
                                    書記官  黃  愛
附註：
民事訴訟法第466條之1（第1項、第2項）：
對於第二審判決上訴，上訴人應委任律師為訴訟代理人。但上訴
人或其他法定代理人具有律師資格者，不在此限。
上訴人之配偶、三親等內之血親、二親等內之姻親，或上訴人為
法人、中央或地方機關時，其所屬專任人員具有律師資格並經法
院認為適當者，亦得為第三審訴訟代理人。


司法院資訊處製作；財團法人民間司法改革基金會備份。
